【裁判字號】    98,交抗,2205
【裁判日期】    980915
【裁判案由】    違反道路交通管理處罰條例
【裁判全文】
臺灣高等法院交通事件裁定            98年度交抗字第2205號
抗  告  人
即受處分人  甲○○
上列抗告人因違反道路交通管理處罰條例案件，不服臺灣台北地
方法院，中華民國98年7月31日所為裁定（98年度交聲字第574號
），提起抗告，本院裁定如下：
    主  文
抗告駁回。
    理  由
一、原裁定意旨略以：本件抗告人即受處分人甲○○於民國98年
    1月7日14時20分許，在臺北市○○路與臺大醫院路口處，將
    其所駕駛之車號168-CM號營業一般小客車臨時停放在不得臨
    時停車之人行道（且該處人行道路緣並繪製有禁止臨時停車
    之紅實線）上，適為在該處執勤之臺北市政府警察局中正第
    一分局交通分隊員警黃義榮發現責令受處分人駛離，並以受
    處分人有違反道路交通管理處罰條例第55條第1款汽車駕駛
    人在人行道臨時停車規定之行為掣單舉發，經將該舉發通知
    單交受處分人簽收，受處分人雖拒絕簽名（員警並將受處分
    人拒絕簽名事由記明於該舉發通知單上），但有收受該舉發
    通知單，受處分人收受該舉發通知單後，於舉發通知單上所
    載之應到案日期（98年1月22日）前之98年1月17日提出申訴
    ，經原舉發機關調查結果仍認受處分人有上開違規行為，移
    請原處分機關即臺北市交通事件裁決所裁決，原處分機關認
    定受處分人確有前述違規行為，遂依道路交通管理處罰條例
    第55條第1款、處理細則第43條、第44條暨基準表之規定，
    以98年2月13日北市裁罰字第裁22-Ａ00ＸＥＬ284號裁決書
    裁處受處分人罰鍰新台幣（下同）600元。因上開違規行為
    ，業經受處分人坦承有於上開處所臨時停車及在設有禁止臨
    時停車標線處所（繪設有紅實線）臨時停車之行為，且為警
    所舉發之事實，並有證人即舉發之員警黃義榮之證述、證人
    黃義榮於原審當庭繪製之現場圖、現場照片及受處分人以手
    機拍攝之舉發照片列印資料在卷可證，受處分人違規事實，
    堪以認定。是受處分人聲明異議，指摘原處分違法，為無理
    由，而裁定駁回等語。
二、抗告意旨略以：(1)抗告人所停車的位置為機車停放區域，所
    有機車要停放，皆要從抗告人所停車位置之無障礙坡道開上
    去才可以停車，不懂為何硬是將無障礙坡道比擬為人行道，
    無障礙坡道放置主要給「輪型」車輛使用，尤其是人力輪型
    交通工具，若是純粹給行人走，何必設置無障礙坡道。該現
    場實為停放機車而設置之無障礙坡道；(2)開單之員警本來是
    要開立未緊靠道路右側臨停，後因看到抗告人停車位置，才
    開立人行道臨時停車，抗告人要表明員警此次執勤，確為報
    復行為。抗告人於上個月在該路段現場為同一員警開立併排
    臨停，因當時員警一一收取計程車駕車，但因抗告人之後為
    自用小客車而未收取駕車開立罰單，因而向員警表示不同意
    見，這次員警是從抗告人背後騎來，碰到的違規車輛至少2
    部以上，對於併排臨停不開，反而來開抗告人之罰單，於情
    於理顯有不合；(3)抗告人從未拒簽罰單，為員警所證實，且
    抗告人拍照時，員警還沒有開單，何以說員警有說了3、4次
    要抗告人簽名，而員警當時亦有錄音，聽該錄音即可還原真
    相，抗告人車子當時是熄火狀態，怎麼可能往後退一點，再
    來員警扔下罰單即離去，抗告人上前表明沒有拒簽，卻被認
    為是妨礙公務，且另有事實、證人證明員警認得抗告人的車
    ，為此提起抗告，請求撤銷原裁定云云。
三、經查：
  (一)按人行道，指為專供行人通行之騎樓、走廊，及劃設供行人
    行走之地面道路，與人行天橋及人行地下道，此觀道路交通
    管理處罰條例第3條第3款之規定自明。又「汽車臨時停車時
    ，應依下列規定：一、橋樑、隧道、圓環、障礙物對面、鐵
    路平交道、人行道、行人穿越道、快車道等處，不得臨時停
    車。二、交岔路口、公共汽車招呼站10公尺內、消防栓、消
    防車出入口5公尺內不得臨時停車。三、設有禁止臨時停車
    標誌、標線處所不得臨時停車。四、道路交通標誌前不得臨
    時停車。五、不得併排臨時停車。」，復為道路交通安全規
    則第111條第1項所明定。再「汽車駕駛人，臨時停車有下列
    情形之一者，處新臺幣（下同）3百元以上6百元以下罰鍰：
    一、在橋樑、隧道、圓環、障礙物對面、人行道、行人穿越
    道、快車道臨時停車。…三、在設有禁止臨時停車標誌、標
    線處所臨時停車。」，道路交通管理處罰條例第55條第1款
    、第3款分別定有明文。另行為人駕駛汽車在不得臨時停車
    之人行道上臨時停車，嗣為警舉發，而在舉發通知單上所載
    之應到案日期前到案聽候裁決或提出申訴或陳述，經處罰機
    關調查後仍認定有上開違規行為者，依違反道路交通管理事
    件統一裁罰基準及處理細則（下稱處理細則）第2條第2項所
    定之違反道路交通管理事件統一裁罰基準表（下稱基準表）
    之規定，應裁處6百元之罰鍰。
  (二)本件抗告人即受處分人之所有之前開車輛，於上開時地同時
    在人行道上臨時停車及在設有禁止臨時停車標線處所（繪設
    有紅實線）臨時停車之違規行為，業據抗告人於原審坦承其
    駕駛之前開車輛右前輪於上開時地確實停放在人行坡道上，
    並同時在繪有紅實線之禁止臨時停車標線處所臨時停車等情
    不諱（詳原審卷19頁），並有證人即舉發警員黃榮義到庭結
    證綦詳，復有證人黃義榮於原審當庭繪製之現場圖、現場照
    片及抗告人以手機拍攝之舉發照片列印資料在卷可稽，且經
    原審承辦法官當庭勘驗受處分人以手機於上開時地拍攝之相
    片屬實（詳原審卷第20、21頁），堪認抗告人確實有上開違
    規行為無訛。
  (三)抗告人雖辯稱：「伊停放之無障礙坡道並非人行道，。」云
    云。惟按：道路交通管理處罰條例第3條第3款之規定「『人
    行道』指為專供行人通行之騎樓、走廊，及劃設供行人行走
    之地面道路，與人行天橋及人行地下道」、市區道路及附屬
    工程設計標準第2條第2款規定「人行道指專供行人通行之道
    路空間、人行天橋及人行地下道」，參諸市區道路及附屬工
    程設計標準第20條「市區道路無障礙設施設計規定如下：一
    、無障礙通行空間採連續性設計，且不得設置妨礙行人通行
    之障礙物。二、無障礙通行空間設置坡道者，坡道斜率不得
    大於1比12；坡道淨寬不得小於0.9公尺。三、人行天橋與人
    行地下道出入口及路面高低差變化位置，應設置警示帶。
    四、無障礙通行空間於交叉路口連接行人穿越道時，應與路
    面齊平或設置坡道。」之規定，可知無障礙坡道等無障礙設
    施係專為行人而非車輛所設計甚明，此亦可觀諸內政部於98
    年4月29日以臺內營字第0980803106號令公布之市區道路及
    附屬工程設計規範中第14章無障礙設施明確載明：「市區道
    路宜視實際狀況於人行道設置無障礙通路，其主要項目包含
    路緣斜坡、無障礙坡道及導盲設施」更甚明瞭（見原審卷第
    39頁至第43 頁之內行政院公報第15卷第80期內政篇），矧
    無障礙坡道之設計目的既係為滿足各種行人之行走空間需求
    所設計，與在人行道上劃設機車停車格專為停放機車使用目
    的不同，依前所述顯仍屬人行道範圍，是本件抗告人將其所
    駕駛前開車輛之右前輪及右前車頭臨時停放在無障礙坡道上
    ，顯屬在人行道上臨時停車無訛，抗告人上開所辯，顯有誤
    會。
  (四)抗告人又辯稱其當天是在禁止臨時停車之紅線處停車，但是
    員警卻舉發其在人行道上停車，其違規的法條應該是在禁止
    臨時停車的紅線處停車，而不是在人行道臨時停車云云。按
    禁止臨時停車線為紅色實線，用以指示禁止臨時停車路段，
    且設有禁止臨時停車標誌、標線處所不得臨時停車，此觀道
    路交通標誌標線號誌設置規則第196條第1項、第2項、道路
    交通安全規則第111條第1項第3款之規定自明，若汽車駕駛
    人在設有禁止臨時停車標誌、標線處所臨時停車，依前開道
    路交通管理處罰條例第55條第3款之規定，應處300元以上60
    0元以下罰鍰，足認道路交通管理處罰條例55條第1款所稱之
    在人行道臨時停車，與該條第3款所稱之在設有禁止臨時停
    車標線處所臨時停車分屬不同之違規行為。若行為人一臨時
    停車之行為同時違反在人行道臨時停車之規定（道路交通管
    理處罰條例第55條第1款）及在設有禁止臨時停車標線處所
    臨時停車之規定（道路交通管理處罰條例第55條第3款），
    該條第1、3款規定之法定罰鍰金額雖無二致，然依前開處理
    細則第44條第1項及基準表之規定，若行為人係駕駛汽車違
    規時，前者不因是否期限內繳納或到案聽候裁決，一律裁處
    600元之罰鍰，後者則因是否於期限內繳納或到案聽候裁決
    與否，而可裁處300元至600元不等之罰鍰，是前者實際罰鍰
    額度顯高於後者，依行政罰法第二十四條第一項「一行為違
    反數個行政法上義務規定而應處罰鍰者，依法定罰鍰額最高
    之規定裁處。但裁處之額度，不得低於各該規定之罰鍰最低
    額。」之規定，應從一重處罰，亦即僅依道路交通管理處罰
    條例第55條第1款處罰即足達成行政目的。是本件抗告人所
    有之前開車輛於上開時、地同時在人行道上臨時停車及在設
    有禁止臨時停車標線處所（繪設有紅實線）臨時停車之違規
    行為，應依違反道路交通管理處條例第55條第1款之規定裁
    罰，是抗告人所辯此節，亦顯不足採。
  (五)又抗告人認舉發之警員對其係報復行為乙節。然按交通警察
    掣單舉發違反道路交通管理處罰條例所列之違規事實，本質
    上為行政處分，係公務員基於職務上之公權力，依法就特定
    之具體事件所為之具公法上效果之單方面行政行為，如無形
    式上顯然之瑕疵可指，基於公務員為公法上行為具有公信力
    之原則，該行政行為當可被推定為真正，其據以依法處分之
    事實認定亦為正確無誤，本此公信原則，立法者乃賦予行政
    機關制定違反道路交通事件統一裁罰基準及處理細則，使執
    行勤務員警得當機處分，以達其維護交通秩序、安全之行政
    目的。本件業經舉發警員黃義榮全程目睹抗告人之違規事實
    且於原審結證明確，於當庭繪製現場圖，亦與抗告人所坦承
    相符，則抗告人確有上開交通違規之情事，衡諸證人與抗告
    人素不相識，亦無怨隙，且查無證人設詞構陷或舉發錯誤之
    事證，並參酌警員執行公務時，本身即受有行政懲處責任之
    監督，且其到庭具結作證，更係以刑事責任擔保其證言之真
    實性，國家並以此擔保公務員能忠實執行職務，如無其他證
    據顯示舉發警員有誤認或故意構陷之情事時，尚難以舉發警
    員無法提出其他證據佐證，即認其所述不可採信，本件抗告
    人違規臨時停車，有抗告人自己手機所拍攝之現場照片，抗
    告人之違規事實亦臻明確。再交通秩序之維護非僅係值勤警
    員個人職責，用路人亦當遵守交通規則，抗告人為領有駕駛
    執照之汽車駕駛人，本應遵守道路交通標誌、標線、號誌之
    指示，自應在規定之地方停車，而非因貪圖一時之便，即任
    意臨時停放於設有禁止臨時停車之處停車，是抗告人認員警
    係報復行為，容有誤會。至於抗告人其餘所辯，仍無礙於抗
    告人違規事實之認定。
四、綜上所述，原審法院以受處分人確有於上開時地在不得臨時
    停車之人行道上臨時停車之行為，且於應到案日期前提出申
    訴，原處分機關依前揭道路交通管理處罰條例第55條第1款
    、處理細則第43條、第44條及基準表之規定，就其上開違規
    行為裁處受處分人罰鍰600元，於法並無違誤或不當，乃裁
    定駁回受處分人所提之異議，自屬正確，應予維持。從而，
    本件抗告為無理由，應予駁回。
據上論斷，應依道路交通案件處理辦法第26條，刑事訴訟法第41
2條，裁定如主文。
中    華    民    國    98    年    9     月    15    日
                  刑事第十七庭  審判長法  官  陳憲裕
                                      法  官  陳世宗
                                      法  官  黃雅芬
以上正本證明與原本無異。
不得抗告。
                                      書記官  鄭雅云
中    華    民    國    98    年    9     月    15    日


司法院資訊處製作；財團法人民間司法改革基金會備份。
